【裁判字號】    97,交聲,1447
【裁判日期】    970528
【裁判案由】    聲明異議
【裁判全文】
臺灣臺中地方法院交通事件裁定        97年度交聲字第1447號
原處分機關  交通部公路總局臺中區監理所（豐原監理站）
異  議  人
即受處分人  甲○○
上列受處分人因違反道路交通管理處罰條例案件，對於交通部公
路總局臺中區監理所（豐原監理站）於民國九十七年四月二十九
日所為之處分（豐監稽違字第裁六三－Ｈ00000000號裁
決書）聲明異議，本院裁定如下：
    主  文
原處分撤銷。
甲○○不罰。
    理  由
一、原處分機關略以：異議人即受處分人（下稱異議人）甲○○
    所有車牌號碼ＧＨＢ－六九○號普通重型機車，於民國九十
    年十一月十五日十七時十七分許，行經臺中縣大甲鎮○○路
    與大安港路口處，為臺中縣警察局大甲分局員警以中縣警交
    字第Ｈ00000000號違反道路交通管理事件通知單逕
    行舉發「闖紅燈及拒絕接受稽查而逃逸」之違規行為。異議
    人之車輛於前揭時間、地點被舉發違規事實，係違反道路交
    通管理處罰條例第五十三條第一項及第六十條第一項規定，
    原處分機關於九十七年四月二十九日以豐監稽違字第裁六三
    －Ｈ00000000號裁決書裁處罰鍰新台幣（下同）一
    萬五百元整，異議人不服具狀聲明異議。本案異議人之車輛
    於九十年六月十日亦曾因同上違規事由，而為該警方逕行舉
    發違規，後於九十四年七月二十日以申訴書向原處分機關提
    出申訴，案經原處分機關於九十四年七月二十五日以中監豐
    字第○九四○○一二三五八號函轉請舉發單位查證，該舉發
    單位於九十四年八月二日以中縣甲警交裁字第○九四○○一
    二○七六號函查覆違規屬實。原處分機關依據原舉發單位查
    證函示，於九十四年八月八日以中監豐字第○九四○○一三
    四○七號函覆請異議人到案，該函說明三並已告知異議人另
    有本案之違規事件，是原處分機關依法所為裁處並無不合等
    語。
二、聲明異議意旨略以：本案雖經員警舉發，但無法提供明確違
    規事實證據（如照片）以玆證明。異議人對此一案件之事實
    深感疑慮，無法取信員警單方面違規舉發之行為，故以司法
    程序提出異議，請求法院公平合理之裁決還民公道，否則此
    員警若以自身業績利益隨意開立無事實根據之罰單，必定會
    招致民怨，爰依法聲明異議請求撤銷本件裁決書（聲明異議
    狀將上開裁決書誤載為Ｈ00000000號，應予更正）
    之處分等語。
三、按違反道路交通管理事件行為人，未依規定自動繳納罰鍰，
    或未依規定到案聽候裁決，處罰機關應依基準表於舉發違反
    道路交通管理事件通知單送達且逾越應到案期限六十日後之
    三個月內，逕行裁決之，違反道路交通管理事件統一裁罰基
    準及處理細則第四十四條第一項定有明文。此項規定顯係主
    管機關即交通部與內政部為補充前揭道路交通管理處罰條例
    漏未對處罰機關於受理違反道路交通管理事件裁決時效所為
    之補充性質行政命令，然因該細則第四十四條第一項並未規
    定處罰機關違反「三個月」期間之規定時，有失權之效果，
    故解釋上該規定屬訓示之規定，惟處罰機關仍不得恣意違反
    上開「三個月」之期間，如處罰機關遇有違反道路交通管理
    事件行為人，未依規定自動繳納罰鍰，或未依規定到案聽候
    裁決時，未依上開行政命令之規定於舉發違反道路交通管理
    事件通知單送達且逾越應到案期限六十日後之三個月內依標
    準表逕行裁決，竟無故延宕數年後始加以裁決，致使受處分
    人對違規之事實有爭執時，因時間之經過，致未能即時、適
    時提出有利之證據，而蒙受重大之不利益，此處罰機關無故
    延宕達數年之始逕行裁決之行為，即屬恣意行為。
四、經查：本件原處分機關所為之裁決，自舉發通知單所載應到
    案期限為九十年十二月十九日，縱原處分機關於九十四年八
    月八日曾以中監豐字第○九四○○一三四○七號函請異議人
    到案，但至九十七年四月二十九日裁決之日止，已延宕甚久
    ，有卷附交通部公路總局臺中區監理所（豐原監理站）違反
    道路交通管理事件裁決書一紙可稽，此顯逾上開違反道路交
    通管理事件統一裁罰標準及處理細則第四十四條第一項裁決
    期限之規定且屬情節重大，復經本院遍閱全卷亦難認原處分
    機關此番延宕有何正當、合理之理由，則原處分機關對受處
    分人所為之裁決顯已違反行政程序法第六條所揭櫫之平等原
    則而違反情節重大，其處分難認屬合法。是揆諸前揭說明，
    原處分機關對受處分人所為罰鍰一萬五百元之裁處，容有未
    洽，應予撤銷，並為受處分人不罰之諭知。
五、依道路交通管理處罰條例第八十七條第二項，道路交通案件
    處理辦法第二十條，裁定如主文。
中    華    民    國    97    年    5     月    28    日
                  交通法庭    法  官  周玉蘭
以上正本證明與原本無異。
如不服本裁定，應於送達後五日內，向本院提出抗告狀。
                              書記官  黃泰能
中    華    民    國    97    年    5     月    28    日


司法院資訊處製作；財團法人民間司法改革基金會備份。
